---
title: "Parte II"
author: "Alejandro Salazar Mejía"
date: "24/8/2021"
output: html_document
---

```{r}
library(car)
library(perturb)
library(leaps)
library(olsrr)
library(knitr)
library(rsm)
```

### Lectura de datos
```{r}
datos <- read.table("APC1modifm3.csv", header = T, sep = ";", dec = ",",
                    colClasses = c(rep("numeric",7),
                                   "factor",rep("numeric",3),"factor"))
```

```{r}
datosII <- datos[-c(22,23),c("DPERM", "RRX", "REGION")]
attach(datosII)
```

### Análisis inicial
```{r}
REGION <- relevel(REGION, ref = "4")
modelo <- lm(DPERM ~ RRX*REGION)
```
```{r}
plot(RRX,DPERM,pch=as.numeric(REGION),col=as.numeric(REGION),
xlab="Razón de rutina de rayos X del pecho (%)",
ylab="Longitud de permanencia (días)",cex=1,cex.lab=1.5)
legend("topleft",legend=c("R4","R1","R2","R3"),pch=c(1:4),col=c(1:4),cex=1)
```

```{r}
plot(RRX,DPERM,pch=as.numeric(REGION),col=as.numeric(REGION),
     xlab="Razón de rutina de rayos X del pecho (%)",
     ylab="Longitud de permanencia (días)",cex=1,cex.lab=1.5)
legend("topleft",legend=c("R4","R1","R2","R3"),pch=c(1:4),col=c(1:4),cex=1)

lines(RRX[REGION=="4"],fitted(modelo)[REGION=="4"],col=1,lwd=1)
lines(RRX[REGION=="1"],fitted(modelo)[REGION=="1"],col=2,lwd=1)
lines(RRX[REGION=="2"],fitted(modelo)[REGION=="2"],col=3,lwd=1)
lines(RRX[REGION=="3"],fitted(modelo)[REGION=="3"],col=4,lwd=1.5)

```

```{r}
summary(modelo)
confint(modelo)
```

### Punto 1:
Consideremos las siguientes variables:  
$Y_i:$ i-ésima observación de la variable respuesta 'Longitud de permanencia' (DPERM).  
$X_{i}:$ i-ésima observación de la variable predictoria 'Razón de rutina de rayos X del pecho' (RRX).  
$R_{i1}:$ 1 si la i-ésima observación pertenece a la región 1 = NE, ó 0 en otro caso.  
$R_{i2}:$ 1 si la i-ésima observación pertenece a la región 2 = NC, ó 0 en otro caso.  
$R_{i3}:$ 1 si la i-ésima observación pertenece a la región 3 = S, ó 0 en otro caso.  
  
  
Si se espera una diferencia entre las rectas de DPERM VS. RRX que corresponden a las cuatro regiones, el modelo apropiado sería:  
$$Y_i = \beta_0 + \beta_1 X_{i}+ \beta_2 R_{i1}+ \beta_3 R_{i2}+ \beta_4 R_{i3}+ \beta_{1,1} X_{i} R_{i1} + \beta_{1,2} X_{i} R_{i2} + \beta_{1,3} X_{i} R_{i3} + E_i \ ,
\ E_i\overset{iid}{\sim}\mathcal{N}(0, \sigma^2)$$

### Punto 2:
```{r}
cbind(summary(modelo)$coefficients, confint(modelo))
```

La ecuación ajustada sería:
$$\widehat{Y_i} = 8.513363 - 0.002846 X_{i} - 2.420080 R_{i1}-0.103785 R_{i2} -1.755731 R_{i3}+ 0.051447 X_{i} R_{i1} +0.017477 X_{i} R_{i2} + 0.036165 X_{i} R_{i3}$$

Recta para cada región:  

* Región 1: $R_{i1}=1, R_{i2}=0, R_{i3}=0$  
El modelo sería:
$$Y_i = (\beta_0 + \beta_2) +  (\beta_1 + \beta_{1,1}) X_{i}+ E_i \ ,\ E_i\overset{iid}{\sim}\mathcal{N}(0, \sigma^2)$$
Ecuación ajustada:
$$\widehat{Y_i} = 8.513363 - 0.002846 X_{i} - 2.420080+ 0.051447 X_{i} = 6.093283+ 0.048601 X_{i}$$
```{r}
lm(DPERM[REGION=="1"]~RRX[REGION=="1"])
```

* Región 2: $R_{i1}=0, R_{i2}=1, R_{i3}=0$  
El modelo sería:
$$Y_i = (\beta_0 + \beta_3) +  (\beta_1 + \beta_{1,2}) X_{i}+ E_i \ ,\ E_i\overset{iid}{\sim}\mathcal{N}(0, \sigma^2)$$
Ecuación ajustada:
$$\widehat{Y_i} = 8.513363 - 0.002846 X_{i} -0.103785 +0.017477 X_{i} = 8.409578 + 0.014631  X_{i}$$
```{r}
lm(DPERM[REGION=="2"]~RRX[REGION=="2"])
```

* Región 3: $R_{i1}=0, R_{i2}=0, R_{i3}=1$  
El modelo sería:
$$Y_i = (\beta_0 + \beta_4) +  (\beta_1 + \beta_{1,3}) X_{i}+ E_i \ ,\ E_i\overset{iid}{\sim}\mathcal{N}(0, \sigma^2)$$
Ecuación ajustada:
$$\widehat{Y_i} = 8.513363 - 0.002846 X_{i} -1.755731+ 0.036165 X_{i} = 6.757632+ 0.033319 X_{i}$$
```{r}
lm(DPERM[REGION=="3"]~RRX[REGION=="3"])
```

* Región 4: $R_{i1}=0, R_{i2}=0, R_{i3}=0$  
El modelo sería:
$$Y_i = \beta_0 +  \beta_1 X_{i}+ E_i \ ,\ E_i\overset{iid}{\sim}\mathcal{N}(0, \sigma^2)$$
Ecuación ajustada:
$$\widehat{Y_i} = 8.513363 - 0.002846 X_{i}$$
```{r}
lm(DPERM[REGION=="4"]~RRX[REGION=="4"])
```

### Punto 3:
```{r}
#win.graph(width=8.5,height=5)
residualPlots(modelo,groups=REGION,type="rstudent",linear=F,cex=1.5,pch=1:3,col=1:3)
#win.graph(width=9,height=4.7)
layout(cbind(c(1),c(2)))
plot(rstudent(modelo)~REGION,border=1:3)
abline(h=c(-2,0,2),lty=3)

test=shapiro.test(rstudent(modelo))
qqnorm(rstudent(modelo),pch=as.numeric(REGION),cex=1.5,col=as.numeric(REGION))
qqline(rstudent(modelo))
legend("topleft",legend=rbind(c("Statistic W","p.value"),
round(c(test$statistic,test$p.value),digits=4)),cex=0.8)
```

### Punto 4:
Las ordenadas al origen son los interceptos. Dadas las ecuaciones por cada región encontradas en el Punto 2, determinar si existe diferencia entre las ordenadas en el origen de las rectas correspondientes a las regiones es equivalente a probar:
$$\beta_0 + \beta_2 =\beta_0 + \beta_3= \beta_0 + \beta_4 = \beta_0 \Leftrightarrow
\beta_2 = \beta_3 = \beta_4 = 0$$
```{r}
names(coef(modelo))
```
Para esto basta con realizar una prueba de significancia simultanea para probar
$H_0:\beta_2 = \beta_3 = \beta_4 = 0\ \ vs.\ \ H_1: \beta_i \neq 0$, para algún $i=2,3,4.$
```{r}
linearHypothesis(modelo, c("REGION1 = 0", "REGION2 = 0", "REGION3 = 0"))
```
No se rechaza $H_0$. No existe diferencia entre las ordenadas en el origen de las rectas correspondientes a las regiones.

### Punto 5
Dadas las ecuaciones por cada región encontradas en el Punto 2, determinar si existe diferencia en las pendientes de las rectas correspondientes a las regiones es equivalente a probar:
$$\beta_1 + \beta_{1,1} =\beta_1 + \beta_{1,2}= \beta_1 + \beta_{1,3} = \beta_1 \Leftrightarrow
\beta_{1,1} = \beta_{1,2} = \beta_{1,3} = 0$$
```{r}
names(coef(modelo))
```
Para esto basta con realizar una prueba de significancia simultanea para probar
$H_0:\beta_{1,1} = \beta_{1,2} = \beta_{1,3} = 0\ \ vs.\ \ H_1: \beta_{1,i} \neq 0$, para algún $i=1,2,3.$
```{r}
linearHypothesis(modelo, c("RRX:REGION1 = 0", "RRX:REGION2 = 0", "RRX:REGION3 = 0"))
```
No se rechaza $H_0$. No existe diferencia en las pendientes de las rectas correspondientes a las regiones.


### Punto 6:
Las rectas serán iguales si coinciden sus interceptos y sus pendientes, entonces se requiere que: $\beta_0 + \beta_2 =\beta_0 + \beta_3= \beta_0 + \beta_4 = \beta_0 \Leftrightarrow \beta_2 = \beta_3 = \beta_4 = 0$.  
También que: 
$\beta_1 + \beta_{1,1} =\beta_1 + \beta_{1,2}= \beta_1 + \beta_{1,3} = \beta_1 \Leftrightarrow \beta_{1,1} = \beta_{1,2} = \beta_{1,3} = 0$ 
 
Luego se debe probar que:
$$H_0: \beta_2 = \beta_3 = \beta_4 = \beta_{1,1} = \beta_{1,2} = \beta_{1,3} = 0 \ \ vs.$$
$$H_1:\textrm{ al menos uno de los parametros } \beta_2, \beta_3, \beta_4, \beta_{1,1}, \beta_{1,2}, \beta_{1,3} \textrm{ es no nulo}$$
```{r}
linearHypothesis(modelo, c("REGION1 = 0", "REGION2 = 0", "REGION3 = 0", "RRX:REGION1 = 0", "RRX:REGION2 = 0", "RRX:REGION3 = 0"))
```

* Modelo reducido ($MR$): $$Y_i = \beta_0 +  \beta_1 X_{i}+ E_i \ ,\ E_i\overset{iid}{\sim}\mathcal{N}(0, \sigma^2)$$

* Modelo completo ($MC$): $$Y_i = \beta_0 + \beta_1 X_{i}+ \beta_2 R_{i1}+ \beta_3 R_{i2}+ \beta_4 R_{i3}+ \beta_{1,1} X_{i} R_{i1} + \beta_{1,2} X_{i} R_{i2} + \beta_{1,3} X_{i} R_{i3} + E_i \ ,
\ E_i\overset{iid}{\sim}\mathcal{N}(0, \sigma^2)$$

* $SSR(R_{i1}, R_{i2}, R_{i3}, X_{i} R_{i1}, X_{i} R_{i2}, X_{i} R_{i3}|X_i) = SSE(MR)-SSE(MC) = 169.01-128.96 = 40.047$
* $gl(SSE(MR)) = n-(k+1) = 88-(1+1)= 86$
* $gl(SSE(MC)) = n-(k+1) = 88-(7+1)= 80$
* $gl(SSR(R_{i1}, R_{i2}, R_{i3}, X_{i} R_{i1}, X_{i} R_{i2}, X_{i} R_{i3}|X_i)) = gl(SSE(MR))-gl(SSE(MC))= 6$
* $MSE(MC)=\frac{SSE(MC)}{gl(SSE(MC))} = \frac{128.96}{80} = 1.612$

* Estadístico de prueba:
$$F_0 = \frac{SSR(R_{i1}, R_{i2}, R_{i3}, X_{i} R_{i1}, X_{i} R_{i2}, X_{i} R_{i3}|X_i)/[gl(SSE(MR))-gl(SSE(MC))]}{MSE(MC)}$$
$$=\frac{40.047/6}{1.612}=4.1404$$

* Región crítica al nivel de 0.05:
```{r}
Fa <- qf(0.05, 6, 80, lower.tail = F)
```
Teniendo en cuenta que es una prueba de cola superior, se rechaza $H_0$ si el estadístico de prueba $F_0$ está en la región crítica dada por $(F_{0.05,6,80}, +\infty)$, donde $F_{0.05,6,80}$ es el cuantil de una distribución $f$ con 6 grados de libertad en el numerador, 80 en el denominador y que deja un área a la derecha de 0.05.  
Haciendo los cálculos respectivos tenemos que:
$$F_0 \in (F_{0.05,6,80}, +\infty) \Longleftrightarrow 4.1404 \in (2.2141, +\infty)$$

Por lo tanto, se rechaza $H_0$.


### Punto 7: 
Probar si el efecto medio de RRX sobre DPERM es igual en las regiones 2, 3, y 4 implica igualdad en las pendientes de cada recta correspondiente del Punto 2. En términos de los coeficientes esto se traduce a probar si $\beta_1 + \beta_{1,2}= \beta_1 + \beta_{1,3} = \beta_1 \Leftrightarrow \beta_{1,2} = \beta_{1,3} = 0$.  
Luego el juego de hipótesis será:

$$H_0: \beta_{1,2} = \beta_{1,3} = 0 \ \ vs.\ \ H_1:\beta_{1,i} \neq 0 , \textrm{ para algun } i = 2,3$$

```{r}
linearHypothesis(modelo, c("RRX:REGION2 = 0", "RRX:REGION3 = 0"))
```

* Modelo reducido ($MR$): $$Y_i = \beta_0 + \beta_1 X_{i}+ \beta_2 R_{i1}+ \beta_3 R_{i2}+ \beta_4 R_{i3}+ \beta_{1,1} X_{i} R_{i1} + E_i \ ,
\ E_i\overset{iid}{\sim}\mathcal{N}(0, \sigma^2)$$

* Modelo completo ($MC$): $$Y_i = \beta_0 + \beta_1 X_{i}+ \beta_2 R_{i1}+ \beta_3 R_{i2}+ \beta_4 R_{i3}+ \beta_{1,1} X_{i} R_{i1} + \beta_{1,2} X_{i} R_{i2} + \beta_{1,3} X_{i} R_{i3} + E_i \ ,
\ E_i\overset{iid}{\sim}\mathcal{N}(0, \sigma^2)$$

* Estadístico de prueba:
$$F_0 = \frac{SSR(X_{i} R_{i2}, X_{i} R_{i3}|X_i, R_{i1}, R_{i2}, R_{i3}, X_{i} R_{i1})/[gl(SSE(MR))-gl(SSE(MC))]}{MSE(MC)}$$
$$=\frac{[133.40 - 128.96]/[82-80]}{128.96/80} = 1.3755$$

No rechazamos $H_0$.  

Ajuste del modelo reducido:
```{r}
matrizDise <- as.data.frame(model.matrix(modelo))
modeloRed <- lm(DPERM ~ RRX + REGION1 + REGION2 + REGION3 + RRX:REGION1 ,data = matrizDise)
```
```{r}
modeloRed
```

```{r}
plot(RRX,DPERM,pch=as.numeric(REGION),col=as.numeric(REGION),
     main = "Modelo Reducido",
     xlab="Razón de rutina de rayos X del pecho (%)",
     ylab="Longitud de permanencia (días)",cex=1,cex.lab=1.5)
legend("topleft",legend=c("R4","R1","R2","R3"),pch=c(1:4),col=c(1:4),cex=1)

lines(RRX[REGION=="4"],fitted(modeloRed)[REGION=="4"],col=1,lwd=1)
lines(RRX[REGION=="1"],fitted(modeloRed)[REGION=="1"],col=2,lwd=1)
lines(RRX[REGION=="2"],fitted(modeloRed)[REGION=="2"],col=3,lwd=1)
lines(RRX[REGION=="3"],fitted(modeloRed)[REGION=="3"],col=4,lwd=1.5)
```

```{r}
summary(modeloRed); confint(modeloRed)
```

La ecuación ajustada sería:
$$\widehat{Y_i} = 7.152320 + 0.014497 X_{i}-1.059037 R_{i1}+ 1.268506 R_{i2}+ 1.028843 R_{i3}+ 0.034104 X_{i} R_{i1}$$

Recta para cada región:  

* Región 1: $R_{i1}=1, R_{i2}=0, R_{i3}=0$  
El modelo sería:
$$Y_i = (\beta_0 + \beta_2) +  (\beta_1 + \beta_{1,1}) X_{i}+ E_i \ ,\ E_i\overset{iid}{\sim}\mathcal{N}(0, \sigma^2)$$
Ecuación ajustada:
$$\widehat{Y_i} = 7.152320 + 0.014497 X_{i}-1.059037+ 0.034104 X_{i} = 6.093283 + 0.048601 X_{i} $$

* Región 2: $R_{i1}=0, R_{i2}=1, R_{i3}=0$  
El modelo sería:
$$Y_i = (\beta_0 + \beta_3) + \beta_1 X_{i}+ E_i \ ,\ E_i\overset{iid}{\sim}\mathcal{N}(0, \sigma^2)$$
Ecuación ajustada:
$$\widehat{Y_i} = 7.152320 + 0.014497 X_{i}+ 1.268506 = 8.420826+ 0.014497 X_{i} $$


* Región 3: $R_{i1}=0, R_{i2}=0, R_{i3}=1$  
El modelo sería:
$$Y_i = (\beta_0 + \beta_4) + \beta_1 X_{i}+ E_i \ ,\ E_i\overset{iid}{\sim}\mathcal{N}(0, \sigma^2)$$
Ecuación ajustada:
$$\widehat{Y_i} = 7.152320 + 0.014497 X_{i}+ 1.028843 = 8.181163 + 0.014497 X_{i}$$

* Región 4: $R_{i1}=0, R_{i2}=0, R_{i3}=0$  
El modelo sería:
$$Y_i = \beta_0 +  \beta_1 X_{i}+ E_i \ ,\ E_i\overset{iid}{\sim}\mathcal{N}(0, \sigma^2)$$
Ecuación ajustada:
$$\widehat{Y_i} = 7.152320 + 0.014497 X_{i}$$

